臺灣高等法院刑事裁定　　　　　　　　　 94年度抗字第788號
　　抗　告　人
　　即受判決人　甲○○
上列抗告人因聲請再審案件，不服台灣板橋地方法院中華民國94
年10月17日裁定（94年度聲再字第29號），提起抗告，本院裁定
如下：
    主  文
抗告駁回。
    理  由
一、按不得上訴於第三審法院之案件，除刑事訴訟法第四百二十
    條規定外，其經第二審確定之有罪判決，如就足生影響於判
    決之重要證據漏未審酌者，亦得為受判決人之利益，聲請再
    審，刑事訴訟法第四百二十一條定有明文。是本條所規定者
    須為足生影響於判決之重要證據，未經原確定判決審酌者，
    始足當之，茍業經原確定判決審酌，或非足生影響於判決之
    重要證據，均不得據以聲請再審。
二、聲請再審意旨略以：
(一)原確定判決即台灣板橋地方法院九十三年度簡上字第八一號
    判決固認定抗告人甲○○犯有業務過失傷害罪行，但卷附臺
    灣省車輛行車事故覆議鑑定委員會於民國（下同）九十三年
    十月十九日以府議字第九三一一０三五號函說明二記載「本
    案肇事地點為設有行車管制號誌正常運作的交岔路口，兩車
    行駛之道路不同．．．兩車應遵守之號誌時相自有不同。．
    ．．孰方依綠燈號誌指示行駛自應有絕對之通行路權，孰方
    未遵守號誌指示（闖紅燈）行駛自應為本案之肇事原因。若
    甲○○君應訊稱：『我漢生東路的號誌為綠燈』屬實，則劉
    育慧未遵守號誌指示（闖紅燈）行駛應為本案之肇事原因。
    若劉育慧君應訊稱：『我這邊車道號誌號誌為綠燈』屬實，
    則甲○○未遵守號誌指示（闖紅燈）行駛應為本案之肇事原
    因。」等語，該鑑定內容係屬對抗告人甲○○有利之證據，
    而原確定判決全無提及上開覆議鑑定書，亦未無表示意見，
    乃屬重要證據漏未審酌。且原確定判決明確認定抗告人甲○
    ○於號誌為綠燈時行經臺北縣板橋市○○○路與縣民大道交
    岔路口，是如審酌前述覆議鑑定意見說明二「若甲○○君應
    訊稱：『我漢生東路的號誌為綠燈』屬實，則劉育慧未遵守
    號誌指示（闖紅燈）行駛應為本案之肇事原因」之意見，即
    應為抗告人甲○○無罪之判決。
(二)抗告人甲○○與告訴人劉育慧之車輛車行方向並非屬於前、
    後車關係，而是十字形交會，前開覆議鑑定意見始以「孰方
    依綠燈號誌指示行駛自應有絕對之通行路權」作為判定何者
    有過失之標準，乃原確定判決認定車禍時告訴人劉育慧所騎
    之機車正從縣民大道違反號誌且違反道路交通安全規則之規
    定，欲左轉進入漢生東路，而與抗告人在漢生東路直行之小
    貨車成十字形交會，致擦撞被告所駕駛小貨車之左後側車輪
    胎上方等，將告訴人左方來車誤認為在被告車輛前方，並依
    道路交通安全規則第九十四條第三項規定認定被告違反後車
    應注意前方車輛及隨時保持安全距離之注意義務。是依上開
    所述，前開覆議鑑定意見書亦足生影響於判決，原確定判決
　  漏未審酌，即有違誤。為此依刑事訴訟法第四百二十一條、
    第四百二十九條及第四百二十六條之規定聲請再審云云。
三、原裁定以：
(一)本件臺灣省車輛行車事故覆議鑑定委員會九十三年十月十九
    日府議字第九三一一０三五號函，其分析意見係認：倘若被
    告甲○○君供稱車禍時伊行駛漢生東路的號誌為綠燈等情屬
    實，則告訴人劉育慧未遵守號誌指示（闖紅燈）行駛為肇事
    原因，若告訴人劉育慧君指稱伊這邊車道號誌為綠燈一節屬
    實，則被告甲○○未遵守號誌指示（闖紅燈）行駛為肇事原
    因等語，有臺灣省車輛行車事故覆議鑑定委員會九十三年十
    月十九日以府議字第九三一一０三五號函影本附卷可稽，足
    見該覆議鑑定委員會之分析意見並未直接認定本件車禍時抗
    告人、告訴人之行車道路號誌時相以及何人為車禍肇事原因
    ，況上開覆議鑑定委員會之鑑定意見係該鑑定機關所為之判
    斷意見，僅屬證據資料之一種，並非案件一經鑑定，審理事
    實之法院必受該覆議鑑定意見之拘束（最高法院八十六年度
    台非字第三八八號判決可參），且即令本件車禍時被告行車
    道路之號誌為綠燈，惟抗告人是否有過失責任，仍應調查是
    否另有違反其他注意義務而定，尚難以抗告人行車道路之號
    誌為綠燈即認定其無過失責任。
(二)原確定判決固認定抗告人駕駛汽車於號誌為綠燈時行經板橋
    市○○○路與縣民大道之交岔路口，惟該確定判決亦審酌該
    案卷內號誌錄影帶、勘驗筆錄等事證，並依現場號誌變換時
    間及被告與告訴人自承之行車速度推算，暨參諸抗告人警詢
    、偵查之供述，認定抗告人之車輛於進入交岔路口前應能注
    意告訴人違規左轉之車輛已駛入交岔路口，而抗告人車禍當
    時尚未完成通過交岔路口之際，應注意並能注意，而疏未注
    意車前狀況及為必要之安全措施，仍貿然前行，適告訴人騎
    乘機車，違反機械腳踏車行駛於同向三車道以上道路，應以
    兩段方式進行左轉之規定，於上開路口縣民大道之車道號誌
    變換為左轉專用燈號時即啟動沿縣民大道由南往北方向違規
    行駛由縣民大道內側禁行機車之快車道逕行左轉進入漢生西
    路車道上，致抗告人駕駛之車輛左後側輪胎斜上方車身與告
    訴人之機車右前側發生擦撞等情，有該刑事判決在卷可稽。
    是以原確定判決就抗告人有未注意車前狀況並採取必要之安
    全措施等過失，已詳盡審酌，並無漏未審酌情事。再者，道
    路交通安全規則第九十四條第三項所定「汽車行駛時，駕駛
    人應注意車前狀況」，係指駕駛人應注意車輛前方視線所及
    範圍，自包括左、右前方之車前狀況，是以原確定判決認定
    抗告人之車輛於進入交岔路口前應注意並能注意告訴人違規
    左轉之車輛已駛入交岔路口，而疏未注意車前狀況及採取必
    要之安全措施，仍貿然前行以致肇事，已違反道路交通安全
    規則第九十四條第三項規定之注意義務，並無違誤。至抗告
    人所提上開覆議鑑定意見，並不能據以推翻原判決認定事實
    之基礎而改為有利於抗告人之依據，抗告人以原確定判決有
    漏未審酌重要證據情事聲請再審，為無理由。原審因予駁回
    抗告人再審之聲請，經核尚無違誤。
四、抗告意旨略以：原確定判決認定抗告人甲○○係於號誌為綠
    燈時行經臺北縣板橋市○○○路與縣民大道交岔路口，則依
    臺灣省車輛行車事故覆議鑑定委員會於九十三年十月十九日
    以府議字第九三一一０三五號函說明二記載：「本案肇事地
    點為設有行車管制號誌正常運作的交岔路口，兩車行駛之道
    路不同．．．兩車應遵守之號誌時相自有不同。．．．孰方
    依綠燈號誌指示行駛自應有絕對之通行路權，孰方未遵守號
    誌指示（闖紅燈）行駛自應為本案之肇事原因。若甲○○君
    應訊稱：『我漢生東路的號誌為綠燈』屬實，則劉育慧未遵
    守號誌指示（闖紅燈）行駛應為本案之肇事原因。若劉育慧
    君應訊稱：『我這邊車道號誌號誌為綠燈』屬實，則甲○○
    未遵守號誌指示（闖紅燈）行駛應為本案之肇事原因。」等
    語，抗告人甲○○應有絕對通行路權，自無過失，是以臺灣
    省車輛行車事故覆議鑑定委員會於九十三年十月十九日以府
    議字第九三一一０三五號函，自屬足生影響於判決之重要證
    據無疑，原判決漏未斟酌，已符合再審之要件云云。惟查：
    臺灣省車輛行車事故覆議鑑定委員會九十三年十月十九日以
    府議字第九三一一０三五號函之分析意見係以假設之前提為
    說明，並未直接認定本件車禍時抗告人、告訴人之行車道路
    號誌時相及何人為車禍肇事原因，有如前述，是以能否徒憑
    前開假設之證據資料作為有利抗告人之認定，而足生影響於
    原判決之決定，非無疑問。況即令抗告人事發當時係有通行
    路權之人，亦非表示抗告人於通過路口時即可無須注意四周
    狀況，而得解免其他注意義務，抗告人認上開覆議鑑定委員
    會之鑑定意見係足生影響於原判決之重要證據，尚不足採。
    抗告人抗告意旨，仍執陳詞，指摘原裁定不當，為無理由，
    應予駁回。
據上論斷，應依刑事訴訟法第四百十二條，裁定如主文。
中　　華　　民　　國　　94　　年　　12　　月　　19　　日
　　　　　　　　　刑事第二十庭  審判長法　官  陳貽男
　　　　　　　　　　　　　　　　　　  法　官  許仕楓
　　　　　　　　　　　　　　　　　　  法　官  高明哲
以上正本證明與原本無異。
如不服本裁定，應於收受送達後五日內向本院提出抗告狀。
                                      書記官  李垂福
中　　華　　民　　國　　94　　年　　12　　月　　20　　日
